臺灣桃園地方法院民事裁定             100年度輔宣字第18號
聲  請  人  宋劉瑞香
相  對  人  宋玉惠
關  係  人  宋玉美
            宋庭儀
上列當事人間輔助宣告事件，本院裁定如下：
    主      文
宣告宋玉惠（女，民國○○年○○月○○日生、身分證統一編號：Ｚ000
000000號）為受輔助宣告之人。
選定宋劉瑞香（女，民國○○年○○月○○日生、身分證統一編號：Ｚ0
00000000號）、宋玉美（女，民國○○年○ 月○ 日生、身分證統一
編號：Ｚ000000000號）為受輔助宣告之人之輔助人。
聲請程序費用新臺幣壹仟元由受輔助宣告之人宋玉惠負擔。
    理      由
一、本件聲請意旨略以：聲請人為相對人之母，相對人自民國71
    年04月23日起，因中度至重度智能障礙，雖經送醫診治但不
    見起色，近日甚且已因精神障礙或其他心智缺陷，致其為意
    思表示或受意思表示，或辨識其意思表示之能力，顯有不足
    。為此依民法第15-1條第1 項、第1113-1條、第1111條、民
    事訴訟法第597 條第1 項、第624-1 條第3 項規定，聲請鈞
    院准予對相對人為輔助宣告，並指定宋劉瑞香為相對人之輔
    助人。若鈞院認相對人已達可監護宣告之程度，則聲請人願
    意變更聲請，請鈞院依民法第14條第1 項規定為監護宣告，
    並依民法第1111條規定指定宋劉瑞香為相對人之監護人暨指
    定宋庭儀為會同開具財產清冊之人，且命相對人之監護人及
    會同開具財產清冊之人於監護開始後二個月內開具財產清冊
    陳報鈞院等語，並提出戶籍謄本、殘障手冊影本、親屬系統
    表、親屬名冊及輔助宣告同意書等件為證。
二、按對於因精神障礙或其他心智缺陷，致其為意思表示或受意
    思表示，或辨識其意思表示效果之能力，顯有不足者，法院
    得因本人、配偶、4 親等內之親屬、最近1 年有同居事實之
    其他親屬、檢察官、主管機關或社會福利機構之聲請，為輔
    助之宣告，民法第15條之1 第1 項定有明文。聲請人陳稱聲
    請本件目的係因為辦印鑑證明、辦繼承。經本院於鑑定機關
    即陳炯旭診所精神科鑑定醫師陳炯旭前訊問相對人，法官指
    聲請人，相對人稱「媽媽」，關係人宋庭儀去開燈時，相對
    人會指著天花板表示開錯燈；鑑定人陳炯旭醫師對相對人心
    神及身體狀況鑑定後初步認為：相對人口語表達有障礙，完
    成書面鑑定報告後呈鈞院等語，有本院民國100 年08月24日
    訊問筆錄附卷可稽。參酌陳炯旭診所出具精神鑑定報告書略
    以：宋員應為中度至重度智能不足之個案，目前日常生活自
    理需人部分協助，經濟活動能力與社會性活動能力有部分缺
    失，故謂因其他心智缺陷，致其為意思表示、受意思表示或
    辨識意思表示效果之能力顯有不足，未來應無進一步改善之
    可能，有該診所100 年08月24日旭字第1000709-1 號函附精
    神鑑定報告書在卷足按。本院審酌相對人因心智缺陷為意思
    表示或受意思表示，或辨識其意思表示效果之能力，顯有不
    足，聲請人聲請對於相對人為輔助之宣告，核無不合，應予
    准許。
三、再按受輔助宣告之人，應置輔助人，民法第1113條之1 第1
    項定有明文。又法院為輔助之宣告時，應依職權就配偶、四
    親等內之親屬、最近一年有同居事實之其他親屬、主管機關
    、社會福利機構或其他適當之人選定一人或數人為輔助人；
    法院為選定輔助人前，得命主管機關或社會福利機構進行訪
    視，提出調查報告及建議；法院選定輔助人時，應依受輔助
    宣告之人之最佳利益，優先考量受輔助宣告之人之意見，審
    酌一切情狀，並注意下列事項：一、受輔助宣告之人之身心
    狀態與生活及財產狀況。二、受輔助宣告之人與其配偶、子
    女或其他共同生活之人間之情感狀況。三、輔助人之職業、
    經歷、意見及其與受輔助宣告之人之利害關係。四、法人為
    輔助人時，其事業之種類與內容，法人及其代表人與受監護
    宣告之人之利害關係，此觀民法第1113條之1 第2 項準用同
    法第第1111條第1 項、第2 項、第1111條之1 規定甚明。經
    本院囑請桃園縣社會工作師公會對聲請人等進行訪視，訪視
    報告略以：相對人為領有身心障礙者手冊的極重度多重障礙
    者，無語言表達能力，雖具部分生活自理能力但不足以自理
    生活，有長期生活照顧以及生活事務辦理的需求，家屬表示
    須以此案聲請相對人拋棄繼承財產；本案之聲請人為相對人
    之母親，關係人宋庭儀、宋玉美分別為相對人之大姐、二姐
    ，聲請人為相對人的主要照顧者，並支付相對人的照顧費用
    ，關係人宋庭儀、宋玉美協助照顧相對人，經訪視聲請人及
    關係人宋玉美具擔任監護人意願，宋庭儀具擔任開具財產清
    冊之人意願，綜合評估相對人的受照顧狀況、聲請人與關係
    人宋庭儀、宋玉美的陳述未見明顯不適任之消極原因等語，
    有該公會100 年08月04日桃姚字第100254號函附桃園縣政府
    社會局社會工作科監護（輔助）宣告調查訪視報告在卷可參
    ，認由聲請人及關係人宋玉美共同擔任相對人之輔助人，應
    屬符合受輔助宣告之人之最佳利益，爰依前揭規定選定聲請
    人及關係人宋玉美為相對人之輔助人。
四、依民事訴訟法第624 條之1 第3 項、第608 條第1 項，裁定
    如主文。
中    華    民    國    100  年     8     月    31    日
                  家事法庭法     官  陳清怡
以上正本係照原本作成。
如不服本裁定關於選定輔助人部分，應於裁定送達後10日內向本
院（地址：桃園縣中壢市○○路○ 段388 號）提出抗告狀，並繳
納抗告費新臺幣1 千元，其餘關於輔助宣告部分，不得抗告。
中    華    民    國   100    年    9     月    1     日
                            書記官  楊書棼